臺灣桃園地方法院刑事判決
110年度審原金訴字第60號
公  訴  人  臺灣桃園地方檢察署檢察官
被      告  簡小惠


指定辯護人  本院公設辯護人彭詩雯 
上列被告因違反洗錢防制法等案件，經檢察官提起公訴（110年
度偵字第23691號），被告於本院準備程序進行中，就被訴事實
為有罪之陳述，經本院告知簡式審判程序意旨，並聽取當事人及
辯護人之意見後，本院合議庭裁定由受命法官獨任依簡式審判程
序審理，判決如下：
    主  文
丁○○幫助犯洗錢防制法第十四條第一項之洗錢罪，處有期徒刑壹
月，併科罰金新臺幣貳萬元，罰金如易服勞役，以新臺幣壹仟元
折算壹日。緩刑貳年，並應向甲○○支付如附件所示調解筆錄條款
之損害賠償，並應自本判決確定之日起壹年內向公庫支付新臺幣
伍萬元。
    事實及理由
一、犯罪事實：
　　丁○○於民國110年3月15日前某時，於Facebook（即臉書）某
    社團看見徵求家庭代工之訊息，遂依該訊息內容，與真實姓
    名年籍均不詳、於通訊軟體LINE（下稱LINE）暱稱為「經理
    -郁兒」之人（無證據顯示其未滿18歲，下稱「經理-郁兒」
    ）聯繫應徵工作，丁○○明知金融機構存款帳戶為個人信用之
    表徵，任何人均可匯款至金融機構帳戶，而可預見「經理-
    郁兒」要求其交付金融機構帳戶存摺及金融卡，並告以提款
    密碼等金融帳戶資料，極可能供不法詐騙份子用以充作詐欺
    犯罪被害人匯款之指定帳戶，並於不法詐騙份子提款後，遮
    斷資金流動軌跡，使檢警難以追緝，而有掩飾詐欺犯罪所得
    之本質及去向之虞，竟不違背其本意，基於幫助他人詐欺取
    財及幫助掩飾、隱匿詐欺取財犯罪所得本質及去向之洗錢不
    確定故意，於110年3月15日前某日，在址設桃園市○○區○○路
    0段000號統一便利商店峰里門市，操作ibon機台點選PChome
    商店街寄件之服務，將其所申辦之上海商業儲蓄銀行股份有
    限公司（下稱「上海商銀」）帳號00000000000000號帳戶（
    下稱「丁○○上海商銀帳戶」）之存摺及金融卡寄送交予「經
    理-郁兒」，並以LINE告以密碼。俟輾轉取得上開金融卡之
    某詐欺集團成員間（無證據顯示丁○○知悉或可得而知該詐欺
    集團成員達3人以上或其中含有少年成員，下稱「本案詐欺
    集團」），共同意圖為自己不法之所有，基於詐欺取財及掩
    飾、隱匿詐欺取財犯罪所得本質及去向之洗錢等犯意聯絡，
    分別為下列犯行：
　㈠由「本案詐欺集團」機房成員於110年3月15日中午12時50分
    許，偽以乙○○之姪子楊慶茂之名義，撥打電話向乙○○誆稱：
    因貸款不足，急需借款等語，致乙○○陷於錯誤，於110年3月
    15日下午1時2分許，在雲林縣○○鄉○○村○○路000號之雲林縣
    褒忠鄉農會，將新臺幣（下同）15萬元以匯款至「丁○○上海
    商銀帳戶」後，「本案詐欺集團」車手成員旋將匯入之款項
    提領一空，而掩飾、隱匿上揭詐欺取財犯罪所得之本質及去
    向。嗣乙○○驚覺受騙報警後，始為警循線查獲上情。
　㈡由「本案詐欺集團」機房成員於110年3月17日上午9時30分許
    ，偽以甲○○之姪子方經皓之名義，撥打電話向甲○○誆稱：因
    為缺錢，需要現金繳一張票，票要到期了，急需借款等語，
    致甲○○陷於錯誤，於110年3月17日上午10時11分許，在彰化
    縣○○鄉○○路000號之花壇郵局，將10萬元匯款至「丁○○上海
    商銀帳戶」後，「本案詐欺集團」車手成員旋將匯入之款項
    提領一空，而掩飾、隱匿上揭詐欺取財犯罪所得之本質及去
    向。嗣甲○○驚覺受騙報警後，始為警循線查獲上情。
二、證據名稱：
　㈠被告丁○○分別於警詢、檢察官訊問、本院準備程序及審理中
    之自白。
　㈡證人即告訴人乙○○、甲○○分別於警詢中之陳述。
　㈢上海商業儲蓄銀行台北票據匯款處理中心110年4月22日上票
    字第1100009321號函及函附客戶基本資料及帳戶交易明細查
    詢、雲林縣褒忠鄉農會匯款回條、乙○○之雲林縣褒忠鄉農會
    帳戶存摺影本、甲○○與詐欺集團LINE對話紀錄截圖及通話紀
    錄截圖、甲○○之郵政跨行匯款申請書翻拍照片、甲○○之郵局
    帳戶存摺翻拍照片、乙○○報案資料（內政部警政署反詐騙諮
    詢專線紀錄表、雲林縣警察局虎尾分局褒忠分駐所受理詐騙
    帳戶通報警示簡便格式表、受(處)理案件證明單、受理各類
    案件紀錄表）、甲○○報案資料（內政部警政署反詐騙諮詢專
    線紀錄表、彰化縣警察局彰化分局大埔派出所受理詐騙帳戶
    通報警示簡便格式表、受（處）理案件證明單、受理各類案
    件紀錄表）、丁○○與詐欺集團之LINE對話紀錄截圖。
三、論罪科刑：
  ㈠按刑法上之幫助犯係對於犯罪與正犯有共同之認識，而以幫
    助之意思，於正犯實行犯罪之前或犯罪之際，為犯罪構成要
    件以外之行為，而予以助力，使之易於實行或完成犯罪行為
    之謂。所謂以幫助之意思而參與者，指其參與之原因，僅在
    助成正犯犯罪之實現者而言，又所謂參與犯罪構成要件以外
    之行為者，指其所參與者非直接構成某種犯罪事實之內容，
    而僅係助成其犯罪事實實現之行為者（最高法院88年度台上
    字第1270號、97年度台上字第1911號判決意旨參照）。次按
    金融帳戶乃個人理財工具，依我國現狀，申設金融帳戶並無
    任何特殊限制，且可於不同之金融機構申請多數帳戶使用，
    是依一般人之社會通念，若見他人不以自己名義申請帳戶，
    反而收購或借用別人之金融帳戶以供使用，並要求提供提款
    卡及告知密碼，則提供金融帳戶者主觀上如認識該帳戶可能
    作為對方收受、提領特定犯罪所得使用，對方提領後會產生
    遮斷金流以逃避國家追訴、處罰之效果，仍基於幫助之犯意
    ，而提供該帳戶之提款卡及密碼，以利洗錢實行，仍可成立
    一般洗錢罪之幫助犯（最高法院108年台上大字第3101號裁
    定意旨參照）。經查，被告將上開「丁○○上海商銀帳戶」之
    存摺及金融卡寄送交予「經理-郁兒」，並告以密碼，俟輾
    轉取得上開存摺及金融卡之「本案詐欺集團」機房成員再對
    告訴人2人施以詐術，令告訴人2人分別陷於錯誤，而依指示
    匯款至「丁○○上海商銀帳戶」後，續由「本案詐欺集團」車
    手成員將所匯入之款項提領一空，以此方式製造金流斷點，
    而掩飾、隱匿上開詐欺取財犯罪所得之本質及去向，是被告
    交付存摺、金融卡，且告以密碼所為，係對他人遂行詐欺取
    財及洗錢之犯行資以助力而實施犯罪構成要件以外之行為，
    且在無積極證據證明被告係以正犯之犯意參與犯罪行為之情
    形下，揆諸前開判決意旨，應認被告所為僅應成立幫助犯，
    而非論以正犯。
  ㈡次按幫助犯係從屬於正犯而成立，並無獨立性，故幫助犯須
    對正犯之犯罪事實，具有共同認識而加以助力，始能成立，
    其所應負責任，亦以與正犯有同一認識之事實為限，若正犯
    所犯之事實，超過其共同認識之範圍時，則幫助者事前既不
    知情，自不負責（最高法院75年度台上字第1509號判決意旨
    參照）。茲查，被告雖可預見交付上開存摺、金融卡，並告
    以提款密碼，足以幫助詐欺集團施以詐術後取得贓款，主觀
    上有幫助詐欺之不確定故意，惟尚不能據此即認被告亦已知
    悉「本案詐欺集團」成員之人數有3人以上而詐欺取財，復
    無證據證明被告對於該詐欺集團之詐騙手法及分工均有所認
    識及知悉，依「所犯重於所知，從其所知」之法理，此部分
    尚無從遽以論斷被告成立幫助三人以上共同犯詐欺取財罪嫌
    。
  ㈢核被告所為，係犯刑法第30條第1項前段、第339條第1項之幫
    助犯詐欺取財罪，及刑法第30條第1項前段，洗錢防制法第1
    4條第1項之幫助犯一般洗錢罪。
  ㈣想像競合犯：
  ⒈被告交付「丁○○上海商銀帳戶」之存摺、提款卡，並告以密
    碼，而供「本案詐欺集團」成員用以使告訴人乙○○、甲○○分
    別匯入款項後提領一空，而幫助詐欺集團成員取得詐得款項
    ，被告以一交付金融帳戶資料之幫助詐欺行為，同時侵害告
    訴人乙○○、甲○○之財產法益，為同種想像競合犯，應依刑法
    第55條之規定，從一重論以幫助犯詐欺取財罪1罪。
  ⒉再被告係以上開一提供金融帳戶資料之行為同時犯幫助詐欺
    取財及幫助一般洗錢2罪，為異種想像競合犯，應依刑法第5
    5條規定，從一重依幫助犯一般洗錢罪處斷。
  ㈤被告幫助他人遂行一般洗錢之犯行，為幫助犯，爰依刑法第3
    0條第2項之規定，按正犯之刑減輕之。
  ㈥又被告於檢察官訊問及本院準備程序時，均坦承將「丁○○上
    海商銀帳戶」之存摺及金融卡，交予「經理-郁兒」，並告
    以密碼，而自白其上開幫助犯一般洗錢罪之犯行，爰依洗錢
    防制法第16條第2項之規定，遞減輕其刑。
  ㈦爰審酌被告可預見將個人帳戶之存摺及金融卡提供他人，該
    個人帳戶恐遭詐欺成員充作詐騙他人財物後，用以匯款之人
    頭帳戶，而幫助掩飾、隱匿詐欺犯罪所得之本質及去向，竟
    仍未經詳細查證，任意將其金融機構帳戶之存摺及金融卡交
    予他人使用，助長詐騙財產犯罪之風氣，造成無辜民眾受騙
    而受有金錢損失，並使贓款追回困難，實為當今社會詐財事
    件發生之根源，擾亂金融交易往來秩序及影響社會正常交易
    安全甚鉅，且因被告提供個人帳戶，致使執法人員難以追查
    正犯之真實身分，所為誠屬不當，惟念及被告坦承犯行，且
    與告訴人甲○○以10萬元調解成立，有本院111年度原附民移
    調字第53號調解筆錄在卷可考（見本院卷第59-60頁），堪
    認被告有悔意，並審酌告訴人乙○○未到庭，而未能與被告達
    成調解，得到告訴人乙○○之原諒，兼衡以被告之生活及經濟
    狀況、素行、年紀及智識程度等一切情狀，量處如主文所示
    之刑，並諭知罰金易服勞役之折算標準，以示懲儆。
  ㈧查被告前未曾因故意犯罪受有期徒刑以上刑之宣告，有臺灣
    高等法院被告前案紀錄表在卷可按，念其因短於思慮，誤蹈
    刑章，經此偵審程序及刑之宣告之教訓，當知所警惕，而無
    再犯之虞，並審酌告訴人甲○○於本院準備程序中表示同意給
    予被告緩刑宣告之意見（見本院卷第65頁），本院認前開對
    被告所宣告之刑，以暫不執行為適當，爰依刑法第74條第1
    項第1款規定，併予宣告緩刑如主文所示。又緩刑宣告，得
    斟酌情形，命犯罪行為人向被害人支付相當數額之財產或非
    財產上之損害賠償，刑法第74條第2項第3款定有明文，查被
    告與告訴人甲○○已達成附件所示內容之調解筆錄條款，為確
    保被告能確實履行上述調解筆錄條款中之賠償金，維護告訴
    人甲○○權益，本院斟酌上情爰將附件所示內容之調解筆錄條
    款作為本件緩刑之附加條件，命被告應向告訴人甲○○支付如
    附件所示調解筆錄所載之內容。又為使被告從本案中深切記
    取教訓，避免其再度犯罪，另依刑法第74條第2項第4款之規
    定，命被告自本判決確定之日起1年內向公庫支付5萬元，冀
    能使被告確實明瞭其行為所造成之危害，並培養正確法治觀
    念。倘被告違反上開應行負擔之事項，且情節重大，足認原
    宣告之緩刑難收其預期效果，而有執行刑罰之必要者，依刑
    法第75條之1第1項第4款規定，得由檢察官向本院聲請撤銷
    其緩刑宣告，併此指明。
四、沒收：
  ㈠被告於本院準備程序中供稱其交付上開「丁○○上海商銀帳戶
    」之存摺、金融卡並告以密碼，並未獲得報酬等語明確（見
    本院卷第43頁），本院亦查無積極具體證據足認被告因交付
    上開金融帳戶資料而獲有金錢或其他利益等犯罪所得，自不
    生犯罪所得應予沒收之問題。
  ㈡至洗錢防制法第18條第1項前段固規定「犯第14條之罪，其所
    移轉、變更、掩飾、隱匿、收受、取得、持有、使用之財物
    或財產上利益，沒收之」，惟被告非實際上提款之人，無掩
    飾隱匿詐欺贓款之犯行，非洗錢防制法第14條第1項之正犯
    ，自無上開條文適用，附此敘明。　　
五、應依刑事訴訟法第273條之1第1項、第299條第1項前段、第3
    10條之2、第454條第1項，洗錢防制法第14條第1項、第16條
    第2項，刑法第11條前段、第30條第1項前段、第2項、第339
     條第1項、第55條、第42條第3項前段、第74條第1項第1 款
    、第2項第3款、第4款，刑法施行法第1條之1第1項，判決如
    主文。
六、如不服本判決應於收受判決後20日內向本院提出上訴書狀，
    並應敘述具體理由。其未敘述上訴理由者，應於上訴期間屆
    滿後20日內向本院補提理由書（均須按他造當事人之人數附
    繕本）「切勿逕送上級法院」。
本案由檢察官丙○○提起公訴，經檢察官李孟亭到庭執行職務。
中　　華　　民　　國　　111 　年　　5 　　月　　6 　　日
                  刑事審查庭  法　官　李雅雯
以上正本證明與原本無異。
如不服本判決應於收受判決後20日內向本院提出上訴書狀，並應
敘述具體理由。其未敘述上訴理由者，應於上訴期間屆滿後20日
內向本院補提理由書（均須按他造當事人之人數附繕本）「切勿
逕送上級法院」。
　　　　　　　　　　　　　　　書記官　沈詩婷  
中　　華　　民　　國　　111 　年　　5 　　月　　9 　　日
附錄本案論罪科刑法條： 
中華民國刑法第30條：
幫助他人實行犯罪行為者，為幫助犯。雖他人不知幫助之情者，
亦同。
幫助犯之處罰，得按正犯之刑減輕之。
中華民國刑法第339條（普通詐欺罪）
意圖為自己或第三人不法之所有，以詐術使人將本人或第三人之
物交付者，處5年以下有期徒刑、拘役或科或併科50萬元以下罰
金。
以前項方法得財產上不法之利益或使第三人得之者，亦同。
前二項之未遂犯罰之。
洗錢防制法第14條
有第二條各款所列洗錢行為者，處7年以下有期徒刑，併科新臺
幣5百萬元以下罰金。
前項之未遂犯罰之。
前二項情形，不得科以超過其特定犯罪所定最重本刑之刑。
附件：
   調解筆錄條款（本院111年度附民移調字第53號調解筆錄） 丁○○願給付甲○○新臺幣拾萬元，給付方式：自111年4月15日起，按月於每月15日給付壹萬元，直至全部清償為止，如有一期未給付，視為全部均到期，支付方式為丁○○按月匯款至甲○○帳戶內（中華郵政帳戶，帳號0000000-0000000號，戶名為甲○○）。